臺灣高等法院臺南分院民事判決　94年度訴易字第27號
原　　　告　乙○○
訴訟代理人　林崑地律師
被　　　告　甲○○
訴訟代理人　李國弘律師
上列當事人間因侵權行為附帶請求損害賠償事件，經本院刑事庭
裁定（92年度附民字第22號）移送前來，本院（言詞辯論終結期
日：94年8月9日）判決如下：
    主      文
原告之訴駁回。
訴訟費用由原告負擔。
    事實及理由
一、【原告主張之事實】：本件原告主張：訴外人【吳陳秀鳳】
    於民國（下同）90年5月31日｛原告〔刑事附帶民事起訴狀
    〕誤載為11日｝向〈台灣台南地方法院〉｛下稱〈台南地院
    〉｝（88年度執字第18740號）拍定買受原告所有坐落台南
    縣白河鎮○○○段糞箕湖小段356-5地號（面積2,561平方公
    尺）土地，詎其夫即被告【甲○○】於同年6月2日僱用共同
    被告【吳乃聰】（業經本院於94年5月5日裁定駁回原告之請
    求確定）駕駛挖土機整地時，發現地上建有原告所有門牌台
    南縣白河鎮河東里6鄰82-6號之房屋一棟，渠等二人竟共同
    基於毀損之犯意聯絡，由共同被告【吳乃聰】駕駛挖土機推
    倒該屋，足生損害於原告，經原告向〈台南地院〉提起自訴
    後，已經該院判決被告【甲○○】及共同被告【吳乃聰】共
    同毀損他人建築物，均處有期徒刑七月，緩刑三年在案，嗣
    經鈞院刑事庭判決後由〈最高法院〉撤銷發回更審，由鈞院
    刑事庭審理後，仍判決被告【甲○○】毀損他人之建築物，
    處有期徒刑七月，緩刑三年，並經〈最高法院〉判決維持確
    定。查被告【甲○○】與【吳乃聰】二人係拆除原告所有系
    爭房屋之共同行為人，依【民法】第184條第1項前段、第18
    5條及第196條規定，應負連帶賠償責任；而系爭被拆除毀損
    之房屋面積77.4平方公尺（折合23.2坪），按每坪新台幣（
    下同）40,000元計算，原告所受之損害額為928,000元；為
    此，特於上開刑事訴訟程序附帶提起本訴，求為命被告【甲
    ○○】與共同被告【吳乃聰】連帶賠償原告928,000元及自
    〔刑事附帶民事起訴狀〕繕本送達翌日起至清償日止，按週
    年利率百分之五計算之利息之判決等語。
二、【被告抗辯之事實】：系爭房屋之納稅義務人為【黃玉春】
    ，並非原告；又系爭房屋係屬工寮，面積僅約六坪，原告主
    張為77.4平方公尺（折合為23.2坪），應負舉證之責；且該
    屋已破舊傾斜，難避風雨，並無經濟價值，原告主張系爭房
    屋每坪之價值為4萬元，並非真實。何況，原告於90年8月8
    日向〈台南地院〉對被告提起毀損之自訴，竟遲至94年2月2
    3日始向鈞院刑事庭提起附帶民事訴訟請求賠償，已逾【民
    法】第197條第1項前段所定二年之消滅時效期間，其請求權
    已經消滅。況且，被告之妻【吳陳秀鳳】對原告有87,317元
    ，及自90年8月9日起按年息百分之6計算之利息之金錢債權
    ，並已讓與被告及通知原告，若被告對原告負有損害賠償責
    任，爰以上開受讓之債權金額為抵銷等語，資為抗辯。
三、【兩造不爭執之事實】：
（一）原告所有坐落台南縣白河鎮○○○段糞箕湖小段356-5地
      號（面積2,561平方公尺）土地，經〈台南地院〉88年度
      執字第18740號強制執行事件拍賣，由被告【甲○○】之
      妻【吳陳秀鳳】於90年5月31日拍得，並經〈台南地院〉
      於90年6月9日發給權利移轉證書｛參見〈台南地院〉88年
      度執字第18740號強制執行案卷；本審卷第31-32頁｝。
（二）被告【甲○○】於90年6月2日僱用【吳乃聰】駕駛挖土機
      整地時，由【吳乃聰】以挖土機推倒坐落上開土地上門牌
      台南縣白河鎮河東里82之6號房屋，被告【甲○○】因毀
      損他人建築物之行為，經本院刑事庭93年度上更(一)字第59
      4號刑事判決判處有期徒刑七月，緩刑三年，並經〈最高
      法院〉94年度台上字第3364號刑事判決維持確定｛參見本
      審卷第5-8頁本院93年度上更(一)字第594號刑事判決及第49
      -50頁〈最高法院〉94年度台上字第3364號刑事判決影本
      、第32頁｝。
（三）原告以【吳乃聰】為共同被告，請求與被告【甲○○】連
      帶賠償其損害部分，業經本院於94年5月5日以裁定駁回原
      告之請求確定｛參見本審卷第11-13頁｝。
四、【兩造爭執之事實】：原告主張被告所毀損之房屋係伊所有
    ，面積77.4平方公尺（折合23.2坪），按每坪40,000元計算
    ，所受之損害額為928,000元，被告【甲○○】應賠償該損
    害額等情，已為被告【甲○○】所否認，並以前揭各情詞置
    辯，經查：
（一）本院93年度上更(一)字第594號刑事判決雖認被告所毀損之
      坐落台南縣白河鎮河東里82之6號房屋係原告所有，然其
      認定之根據來自於原告之指訴，雖然該刑事案卷內附有〈
      台南縣稅捐稽徵處〉90年9月28日90南縣稅財字第9004958
      9號函附之《房屋稅籍證明書》，然該《房屋稅籍證明書
      》所載納稅義務人姓名為：「張博代乙○○」，並不能
      為系爭房屋誰屬之證明，何況，該稅籍證明書〔備註〕欄
      第一項已載明：「本資料係由房屋稅籍紀錄表移列，僅供
      參考，不作產權及他項權利之用。」等語，而被告既否認
      系爭房屋為原告所有，依【民事訴訟法】第277條前段規
      定，自應由原告就此有利於己之事實負舉證責任。查原告
      僅於前開自訴刑事案件提出由其妻【黃玉春】出具之《證
      明書》｛參見〈台南地院〉90年度自字第295號刑事卷第
      22頁｝載：「查座落台南縣白河鎮○○○段糞箕湖小段三
      五六之五土地上門牌白河鎮河東里六鄰八二之六號磚木造
      房屋乙棟約二十坪，雖然以立證明書人黃玉春之名義為納
      稅義務人及水錶電錶之使用名義人，但事實上係夫乙○○
      出資建築，其房屋所有權應屬於乙○○。」等語，然系爭
      房屋既以原告之妻【黃玉春】之名義於63年12月申請新設
      用電，有上開刑事卷附〈台灣電力股份有限公司新營區營
      業處〉90年10月2日營區業核字第9009-2510號函可稽（參
      見該卷第90頁），而房屋稅之起課日期又為65年7月，復
      為上開《房屋稅籍證明書》所載明（參見上開刑案卷第82
      頁），而原告則於81年8月27日始因受其妻【黃玉春】之
      贈與而取得系爭土地之所有權｛參見〈台南地院〉前開強
      制執行卷附土地登記簿謄本｝，則於63年12月系爭房屋申
      請新設用電或65年7月系爭房屋起課房屋稅時，原告均非
      系爭房屋所坐落基地之所有權人，何能以其名義在系爭土
      地上建造系爭房屋？況若系爭房屋確係原告所建造，何以
      反以其妻之名義申請用電？均與社會常情有違，是以當難
      單憑原告之妻【黃玉春】所出具之前開《證明書》，遽認
      系爭房屋確係原告所有。原告既未能再舉出具體之佐證以
      資證明系爭房屋確為其所有，則其以所有人之地位，請求
      被告【甲○○】賠償毀損該屋之損害，已難認為有據。
（二）再者，依〈台南縣稅捐稽徵處〉前開函載系爭房屋為免稅
      房屋，故無89、90年之納稅證明，而該函所附送之《房屋
      稅籍證明書》復載系爭房屋之折舊年數為25年，最後課稅
      現值僅為27,500元，被告既否認系爭房屋有原告主張之價
      值，自應由原告就系爭房屋之價值舉證以明之。查原告既
      陳明系爭房屋，目前沒有辦法證明其價值（參見本審卷第
      31頁），而其主張以每坪40,000元計算其價值又乏依據，
      是其主張系爭房屋值928,000元，而請求被告賠償該金額
      之損害，亦屬無據。何況，被告抗辯已受讓其妻【吳陳秀
      鳳】對原告之87,317元，及自90年8月9日起按年息百分之
      6計算之利息之金錢債權，並主張抵銷，有其提出之〈台
      南地院〉90年11月7日88南院鵬執正字第18740號《債權憑
      證》及《債權讓與書》（均影本‧參見本審卷第25-26頁
      ），則若系爭房屋仍有上開《房屋稅籍證明書》所載之課
      稅現值，則經被告以上開金錢債權主張抵銷後，原告亦無
      得再向被告請求賠償之金額存在，則其猶請求被告賠償92
      8,000元，亦難認為有據。
（三）況按因侵權行為所生之損害賠償請求權，自請求權人知有
      損害及賠償義務人時起，二年間不行使而消滅。【民法】
      第197條第1項前段定有明文。又同一行為構成犯罪又構成
      侵權行為時，關於侵權行為損害賠償請求權之消滅時效，
      應以實際知悉行為人之日起算，不一定以刑事有罪判決確
      定為準（最高法院61年度第4次民事庭庭長會議決議(四)參
      照）。因此，關於侵權行為損害賠償請求權之消滅時效，
      應以請求權人實際知悉損害及賠償義務人時起算，非以知
      悉賠償義務人因侵權行為所構成之犯罪行為經檢察官起訴
      ，或法院判決有罪為準，亦據〈最高法院〉72年台上字第
      738號判例闡釋明白。是請求權人若實際知悉損害及賠償
      義務人時，即起算時效，並不以賠償義務人坦承該侵權行
      為之事實為必要，至該賠償義務人於刑事訴訟中所為之否
      認或抗辯，或法院依職權所調查之證據，亦僅供法院為判
      刑論罪之參酌資料而已，不影響請求權人原已知悉之事實
      。查本件原告係於90年8月8日具狀向〈台南地院〉自訴被
      告毀損系爭房屋涉有毀損罪嫌｛參見〈台南地院〉前開刑
      案卷第1-7頁｝，顯於斯時已知悉受有損害及賠償義務人
      為何人，原告雖主張：「‧‧‧之後原告發見系爭土地上
      之原告所有門牌台南縣白河鎮河東里六鄰八二之六號房屋
      一棟‧‧‧被推倒，原告乃『懷疑』，其係系爭土地拍定
      人之夫妻即被告甲○○、吳陳秀鳳共謀僱用訴外人吳乃聰
      駕駛挖土機所為，被告甲○○、吳陳秀鳳、吳乃聰等三人
      有共同毀損系爭房屋嫌疑而向台南地方法院提起毀損房屋
      之自訴。第一審台南地方法院九十年自字第二九五號毀損
      案件調查結果，認為被告甲○○及訴外人吳乃聰有共同毀
      損系爭房屋之犯罪行為，判決『甲○○、吳乃聰共同毀他
      人建築物，均處有期徒刑柒月，均緩刑年，吳陳秀鳳無
      罪』。第二審鈞院九十年上易字第一九三五號判決：『原
      判決關於甲○○、吳乃聰被訴毀損建築物部分撤銷，甲○
      ○、吳乃聰無罪』。第三審最高法院九十三年度台上字第
      六四四一號判決：『原判決關於甲○○、吳乃聰部分撤銷
      ，發回台灣高等法院台南分院』，鈞院九十三年度上更(一)
      字第五九四號判決：『原判決關於甲○○、吳乃聰部分撤
      銷。甲○○毀損他人建築物，處有期徒刑柒月，緩刑年
      。吳乃聰無罪』。『自此時起原告始知（即明知）』本件
      被告確係毀損系爭房屋之犯罪行為人即係民事上之侵權行
      為人，損害賠償之請求權時效，始能進行。‧‧‧」等語
      ｛參見本審卷第34-35頁〔民事準備書狀〕所載｝，然依
      原告向〈台南地院〉提起之前開毀損自訴狀載：「‧‧‧
      四詎被告吳陳秀鳳夥同其夫甲○○於九十年六月二日清晨
      之時僱用吳乃聰以挖土機（俗稱怪手）將上開土地上自訴
      人所有之上述農舍磚木造平房建坪約二十坪之系爭房屋推
      倒毀損夷為平地堙（湮？）滅‧‧‧有照片十張可證，併
      經自訴人向白河分局河東派出所報案後由警員葨（黃？）
      源利到場處理，亦有警員黃源利可證‧‧‧」等語｛參見
      〈台南地院〉前開自訴刑案卷第3-4頁｝，已足認原告向
      〈台南地院〉提起之前開毀損自訴刑事案件時，並非僅「
      懷疑」被告【甲○○】涉嫌毀損而已，依其自訴之事實，
      足認原告於提起前開自訴刑案時，已知悉受有損害及賠償
      義務人為何人，原告援引〈最高法院〉46年台上字第34號
      判例意旨主張請求權時效無從進行云云，並無可採。因此
      ，原告遲至94年2月23日於本院刑事訴訟審理中始附帶提
      起本件損害賠償之訴｛參見本院94年度附民字第22號卷第
      1-3頁｝，已逾上開法條所定之二年時效期間，是以原告
      猶援引〈最高法院〉72年台上字第1428號判例意旨主張應
      由被告就原告知悉在前之事實，負舉證責任云云，並無可
      取。被告既援引上開消滅時效完成之抗辯，依【民法】第
      144條第1項規定，亦得拒絕原告之請求，則原告猶請求被
      告應賠償其928,000元，殊屬無據。
五、綜上所述，原告既無法證明遭被告所毀損之系爭房屋係其所
    有，又不能證明系爭房屋有其主張之價值，而被告既以其受
    讓之債權主張抵銷，又為消滅時效完成之抗辯，則原告主張
    被告應賠償其損害928,000元及法定遲延利息，自非正當，
    要難准許，應予駁回。
六、又【民事訴訟法】第466條第1項所定得上訴第三審之利益額
    數，業經〈司法院〉於91年1月29日以（91）院台廳民一字
    第03075號函提高為1,500,000元，並定於91年2月8日起實施
    。查本件原告請求被告【甲○○】賠償之金額僅為928,000
    元，並未逾1,500,000元，係屬不得上訴於第三審法院之事
    件，則本判決經本院宣示後即告確定（民事訴訟法第463條
    準用第398條第2項前段參照），兩造對本判決即均不得提起
    第三審上訴。至兩造其餘攻擊或防禦方法及舉證，均不影響
    本院所為前開論斷，自無再為一一調查審論之必要；均附此
    敘明。
七、據上論結，本件原告之訴為無理由，依民事訴訟法第七十八
    條，判決如主文。
中　　華　　民　　國　　94　　年　　8　　月　　23 　　日
                  民  事  第　五　庭
　                  　　  審判長法官　張　世　展
  　                            法官　吳　上　康
    　                          法官　蘇　清　恭
上列正本係照原本作成。
本判決不得上訴。
中　　華　　民　　國　　94　　年　　8　　月　　23 　　日
                          法院書記官  魏  芝  雯
